【裁判字號】    99,台上,799
【裁判日期】    990204
【裁判案由】    妨害性自主等罪
【裁判全文】
最高法院刑事判決              九十九年度台上字第七九九號
上  訴  人  甲○○
上列上訴人因妨害性自主等罪案件，不服台灣高等法院高雄分院
中華民國九十八年十一月十九日第二審判決（九十八年度上訴字
第一三二二號，起訴案號：台灣高雄地方法院檢察署九十八年度
偵字第六六四六號），提起上訴，本院判決如下：
    主  文
上訴駁回。
    理  由
按刑事訴訟法第三百七十七條規定：上訴於第三審法院，非以判
決違背法令為理由不得為之；是提起第三審上訴，應以原判決違
背法令為理由，係屬法定要件；如果上訴理由書狀並未依據卷內
訴訟資料具體指摘原判決不適用何種法則或如何適用不當，或所
指摘原判決違法情事顯與法律規定得為第三審上訴理由之違法情
形不相適合時，均應認其上訴為違背法律上之程式，予以駁回。
本件原判決撤銷第一審關於被害人A3、A4（均成年人，姓名詳卷
）部分之科刑判決，改判論處上訴人侵入住宅攜帶兇器強制性交
罪刑（被害人A3部分，處有期徒刑十年），又侵入住宅強制性交
罪刑（被害人A4部分，處有期徒刑十年）；另維持第一審關於論
處上訴人強姦罪刑〔被害人A1（成年人，姓名詳卷）部分，係犯
強姦罪及無故侵入住宅罪，依行為時刑法第五十五條牽連犯之規
定，從一重論以強姦罪；處有期徒刑八年〕及侵入住宅攜帶兇器
強制猥褻罪刑〔被害人A2（成年人，姓名詳卷）部分；累犯，處
有期徒刑六年〕部分之判決，駁回檢察官及上訴人就被害人A1、
A2部分在第二審之上訴；並定其應執行刑為有期徒刑二十年，已
詳敘其調查證據之結果及證據取捨並認定事實之理由。所為論斷
，均有卷存證據資料可資覆按。從形式上觀察，原判決並無違背
法令之情形。上訴人之上訴意旨略稱：(一)被害人A3部分，上訴人
當時所持之美工刀並無刀片，非屬兇器。而「美工刀與刀片可卸
換」為眾所周知，原審逕謂「美工刀與刀片屬一體」，認知有誤
。又被害人A4部分，上訴人並未以A4之女兒安全相脅。A1、A2、
A3均未指控上訴人有恐嚇脅迫等言語暴力，唯獨A4作此不實指述
。原審未傳喚A3、A4調查，有應於審判期日調查之證據未予調查
之違法。(二)上訴人既已坦承犯行，應符合刑法第五十七條犯後態
度酌予減輕其刑之要件。原判決以「上訴人係因鑑定跡證明確，
始坦承被害人A1、A2、A3部分犯行」，作為判斷上訴人犯後態度
是否良好之量刑依據，有曲解自由裁量權之違誤等語。
惟查：原判決依憑上訴人之部分供述，證人即被害人A1、A2、A3
、A4之證詞及卷附A4住處附近監視錄影畫面翻拍照片、現場照片
、車籍查詢基本資料、高雄市政府警察局刑事鑑識中心民國九十
八年二月十五日現場勘查初報表（含檢體採證記錄）、採證照片
及內政部警政署刑事警察局九十六年七月二十五日刑醫字第0960
086396號鑑驗書（內容為A2與A1部分採集之檢體所檢出之DNA－S
TR型別相同，研判來自同一人）、九十七年五月二十日刑醫字第
0970067821號鑑驗書（內容為A3與A1、A2部分採集之檢體所檢出
之DNA－STR型別相同，研判來自同一人）、九十八年二月二十六
日刑醫字第0980022463號鑑驗書（內容為A4部分採集之檢體與自
上訴人所採集之檢體檢出同一男性DNA－STR型別；且與A1、A2、
A3部分採集之檢體所檢出之DNA－STR型別相同，研判均來自同一
人）等各項證據資料，於理由欄詳敘認定上訴人有原判決事實欄
一至四所載，分別於八十六年九月十九日上午三至四時許，侵入
A1住宅，以刀子抵住A1脖子並恫稱：「不要出聲」等語，至使A1
不能抗拒，再強脫A1之內褲，姦淫A1得逞；於九十六年五月二十
九日上午三至四時許，侵入A2住宅，以手勒住A2脖子，再以所攜
帶足為兇器使用之短刀抵住A2脖子，進而對A2為猥褻行為得逞；
於九十七年五月四日上午三至四時許，侵入A3住宅，先以手抓住
A3，再亮出其所攜帶足為兇器使用之美工刀，以上下推動美工刀
刀片之方式對A3施以脅迫，使A3不敢反抗，進而強脫A3之內褲，
以其性器進入A3性器為性交行為得逞；另於九十八年二月十五日
上午六時許，侵入A4住宅，出言恫嚇：「妳轉過去，不准轉過來
，要不然我對妳女兒不利，妳配合我，我就不會對妳小孩下手」
；「妳再出聲，吵醒妳的女兒，後果自己負責」等語，並強壓A4
至沙發上，勒住A4脖子，使A4不敢反抗，進而褪去A4之內褲，以
其手指及性器進入A4性器為性交行為得逞等犯行之理由。對於上
訴人所辯：被害人A3部分，上訴人當時手持之美工刀並無刀片；
被害人A4部分，上訴人並未出言恐嚇、脅迫云云，如何與事實不
符而認非可採等情，予以指駁（見原判決理由欄二之(三)）。經核
原判決採證認事並無違反經驗法則、論理法則，亦無任意推定犯
罪事實、違背證據法則、判決理由不備、理由矛盾或適用法則不
當之違誤。至於美工刀之刀片是否可以卸換、上訴人有無對A1、
A2、A3出言脅迫，均不影響本件關於被害人A3、A4部分犯罪事實
之認定，自不得執以指摘原判決違法。再原判決已說明A1、A2、
A3、A4於審判外之陳述俱有證據能力之理由（見原判決理由欄一
之(二)）；且依原審審判筆錄之記載，上訴人及其辯護人於原審審
判長調查全案證據後詢及：「尚有何證據請求調查？」均答稱：
「沒有」（見原審卷第八五頁）。原審未傳喚A3、A4調查，自無
應調查之證據未予調查之違誤。上訴意旨(一)無非就原審採證認事
職權之適法行使及原判決已明白論斷之事項，重為事實上之爭執
，難認係適法之第三審上訴理由。又刑之量定，乃法律賦予法院
自由裁量之事項，倘於科刑時，已以行為人之責任為基礎，並斟
酌刑法第五十七條所列各款事項，而未逾越法定刑度，即難謂違
法。原判決已敘明上訴人就被害人A2部分，係屬累犯，依法應加
重其刑及第一審就被害人A1、A2部分分別量處八年、六年之有期
徒刑，應無不當；另就被害人A3、A4部分，審酌上訴人僅為洩慾
，竟目無法紀，隨機選定目標，深夜侵入他人住宅，持刀對A3為
強制性交行為，復侵入A4之住宅，以A4之女兒安全相脅，而對A4
為強制性交行為，使素不相識之A3、A4身心遭受鉅創，手段兇暴
，且嚴重危害社會治安及善良風俗，且先則否認對A3之犯行，嗣
因鑑定跡證明確始予坦承，再兼衡其素行不佳及智識程度為五專
等一切情狀，各量處有期徒刑十年；並就其所犯四罪所處之刑定
應執行刑為有期徒刑二十年（見原判決理由欄四之(三)、五、六）
。原判決對於上訴人犯罪之動機、目的、手段、所生損害及犯罪
後之態度等刑法第五十七條所定科刑輕重應審酌之事項已加以審
酌，於各罪之法定刑內量刑且依法定其應執行之刑，洵無違背法
令可言。而「犯罪後之態度」僅係刑法第五十七條所定科刑輕重
應審酌事項之一，並非得據以減輕其刑之事由。矧上訴人於警詢
時，對於員警所詢關於被害人A1、A2、A3部分，陳稱「都不是我
做的，我也不知道為什麼鑑驗出的檢體與我相符」等語（見警局
卷第八頁），直至第一審準備程序始承認被害人A1、A2、A3部分
係其所為（見第一審卷第三二頁）。原判決謂上訴人先則否認對
A1、A2、A3之犯行，嗣因鑑定跡證明確始予坦承等情，並無與卷
內資料不符之違誤。上訴意旨(二)及其他上訴意旨顯均非依據卷內
訴訟資料具體指摘原判決有何違背法令之情形，徒憑己意，任意
指摘，核與法律規定得為第三審上訴理由之違法情形不相適合。
應認上訴人對於被害人A1之強姦罪部分及對於被害人A2、A3、A4
部分之上訴均違背法律上之程式，俱予駁回。另被害人A1部分，
得上訴之強姦罪部分，上訴人之上訴為不合法，本院從程序上予
以駁回，對於牽連所犯之無故侵入住宅部分，係屬刑事訴訟法第
三百七十六條第一款之案件，此部分既經第二審判決，依法不得
上訴於第三審法院，自無從適用審判不可分原則，併為實體上審
判；上訴人對於此部分之上訴亦不合法，併予駁回。又本件為程
序判決，上訴人上訴意旨另請求從輕量刑，本院尚無從審酌，附
此敘明。
據上論結，應依刑事訴訟法第三百九十五條前段，判決如主文。
中    華    民    國  九十九  年    二    月    四    日
                      最高法院刑事第七庭
                          審判長法官  林  永  茂
                                法官  蘇  振  堂
                                法官  蕭  仰  歸
                                法官  林  立  華
                                法官  陳  世  淙
本件正本證明與原本無異
                                      書  記  官
中    華    民    國  九十九  年    二    月    六    日
                                                      Ｅ

司法院資訊處製作；財團法人民間司法改革基金會備份。
